【裁判字號】    87,易,327
【裁判日期】    891212
【裁判案由】    違反麻醉藥品管理條例
【裁判全文】
臺灣基隆地方法院刑事判決                         八十七年度易字第三二七號
    公  訴  人  臺灣基隆地方法院檢察署檢察官
    被      告  甲○○
右列被告因違反麻醉藥品管理條例案件，經檢察官提起公訴（八十六年度偵字第四七
六三號）及移送併辦（臺灣士林地方法院檢察署八十七年度偵字第五二八四號、第五
六六三號、臺灣基隆地方法院檢察署八十八年度毒偵字第二七七號、八十九年度毒偵
字第四五五號、第五一九號），本院判決如左：
    主  文
甲○○連續施用第二級毒品，累犯，免刑。扣案之安非他命肆包（毛重共點壹陸公
克）沒收銷燬之；又扣案之吸食器壹組、玻璃燈管壹個沒收之。
    事  實
一、甲○○前曾於民國八十五年間，因違反麻醉藥品管理條例案件，經本院判處有期
    徒刑四月確定，並於同年五月十七日易科罰金執行完畢，竟仍不知悔改，基於概
    括之犯意，自八十六年八月中旬某日起至八十九年二月二日某時止，在基隆市、
 臺北市及臺北縣汐止鎮內等多處地點，連續施用第二級毒品安非他命多次，為警
    各於附表所示之時間、地點查獲，並分別扣得如附表所示之物。
二、案經臺北縣警察局汐止分局報請臺灣基隆地方法院檢察署檢察官偵查起訴，暨臺
    灣士林地方法院檢察署檢察官、臺灣基隆地方法院檢察署檢察官移送併辦審理。
    理  由
一、右揭事實業經被告甲○○於本院審理時自白不諱，並有基隆市衛生局所出具之尿
    液檢驗鑑定書一紙及尿液檢驗成績書二紙在卷足證被告之尿液確有安非他命之陽
    性反應，復有如附表所示之扣案之物可資佐證，本件事證明確，被告犯行洵堪認
    定。
二、查被告非法施用安非他命，行為時雖係犯麻醉藥品管理條例第十三條之一第二項
    第四款之非法吸用化學合成麻醉藥品罪，惟被告行為後「肅清煙毒條例」業於八
    十七年五月二十日經總統以華總（一）義字第八七０００九九八六０號令公布修
    正，並更名為「毒品危害防制條例」，應自同年月二十二日生效施行，而安非他
    命及其他相類製品，依該條例第二條第二項規定，為第二級毒品，且施用安非他
    命之行為，於該條例修正施行後亦係犯該條例第十條第二項之罪，而經比較麻醉
    藥品管理條例第十三條之一第二項第四款非法吸用化學合成麻醉藥品罪與毒品危
    害防制條例第十條第二項所規定施用第二級毒品罪之罪刑，參照刑法第三十五條
    及最高法院二十四年七月民刑庭總會決議，綜合其全部罪刑之結果而為比較，應
    認新法之規定有利於被告（臺灣高等法院八十七年度第五次刑事庭庭長會議紀錄
    參照），而本件被告行為後毒品危害防制條例既已修正施行，依刑法第二條第一
    項前段規定，自應適用毒品危害防制條例第十條第二項論處。惟依毒品危害防制
    條例第二十條第一項規定，犯同條例第十條之罪名者，應先將被告送勒戒所觀察
    勒戒，同條例第二十條第二項規定，經觀察、勒戒後，有繼續施用毒品之傾向者
    ，由檢察官聲請法院裁定令入戒治處所施以強制戒治，同條例第二十三條第一項
    規定，強制戒治期滿，應由檢察官為不起訴之處分。又本條例修正施行前已繫屬
    之案件，於修正後，如無刑法第二條第一項但書之情形，在審判中之案件，應由
    法院依修正後之規定處理之，依修正後之規定應為不起訴之處分者，法院應為免
    刑之判決，同條例第三十五條第三款亦定有明文。
三、核被告所為，係犯毒品危害防制條例第十條第二項之施用第二級毒品罪，其為供
    自己施用而非法持有第二級毒品安非他命之低度行為，應為施用毒品之高度行為
    所吸收，不另論罪。被告先後多次施用毒品犯行，時間緊接，罪名與構成要件相
    同，顯係基於概括犯意而為，應依連續犯規定論以一罪並加重其刑。又被告自八
    十六年十月九日以後至八十九年二月二日止之施用安非他命犯行，雖未據公訴人
    起訴，惟該部分犯行既與已起訴部分犯行有連續犯之裁判上一罪關係，自為起訴
    效力之所及，本院自得依法併為審理，附此敘明。被告前於八十五年間因違反麻
    醉藥品管理條例案件，經本院判決有期徒刑四月確定，並於同年五月十七日易科
    罰金執行完畢，有本院被告全國前案紀錄表附卷可按，其於五年內再犯有期徒刑
    以上刑之本罪，為累犯，應予加重其刑。又被告業經本院於八十七年六月十九日
    裁定因其施用第二級毒品，送勒戒處所實施觀察、勒戒，因勒戒結果有繼續施用
    毒品傾向，由本院於八十七年七月二日裁定令入戒治處所施以強制戒治一年在案
    ，嗣因戒治處所認被告無繼續戒治之必要，本院復於八十七年十一月三日裁定停
    止戒治，所餘戒治期間，付保護管束。惟被告於保護管束期間，仍施用第二級毒
    品安非他命，違反保護管束應遵守事項情節重大，本院另於八十八年七月六日裁
    定撤銷停止戒治，令入戒治處所施以強制戒治，並於八十九年十一月二十二日強
    制戒治期滿，有本院戒治執行指揮書回證一紙附卷可按，惟本件係於毒品危害防
    制條例修正施行前繫屬本院，依前述說明，自應為被告免刑判決之諭知。扣案之
    第二級毒品安非他命四包（毛重各０‧八六、０‧五、一‧八公克，共計三‧一
    六公克），應依毒品危害防制條例第十八條第一項前段之規定沒收銷燬之。又扣
    案之吸食器一組、玻璃燈管一個，係被告供犯罪所用之物，且為被告所有，業據
    被告於審理時供明在卷，爰依刑法第三十八條第一項第二款併予宣告沒收。
據上論斷，應依刑事訴訟法第二百九十九條第一項但書，毒品危害防制條例第十條第
二項、第十八條第一項前段、第二十條第二項、第三十五條第三款，刑法第十一條前
段、第二條第一項但書、第五十六條、第四十七條，第三十八條第一項第二款，判決
如主文。
本案經檢察官周啟勇到庭執行職務。
中      華      民      國      八十九      年    十二    月    十二    日
                                    臺灣基隆地方法院刑事第三庭
                                            法  官  林 火 炎
右正本證明與原本無異。
對於本件判決如有不服，應於收受送達後十日內，向本院提出上訴書狀，上訴於臺灣
高等法院，並按他造當事人之人數附具繕本。
                                            書記官  王 月 娥
中      華      民      國      八十九      年    十二    月    十五    日
附表
┌──────────┬──────────────┬─────────┐
│時              間  │查      獲      地      點  │扣   案   物   品 │
├──────────┼──────────────┼─────────┤
│八十六年十月二十二日│基隆市○○路六十八號三樓住處│吸食器一組        │
│十時三十分許        │                            │玻璃燈管一個      │
├──────────┼──────────────┼─────────┤
│八十七年六月四日十八│臺北縣汐止鎮○○路華南銀行前│安非他命一包（毛重│
│時四十分許          │                            │０‧八六公克）    │
└──────────┴──────────────┴─────────┘
┌──────────┬──────────────┬─────────┐
│八十八年八月八日零時│基隆市○○路六十八號三樓住處│                  │
│三十分許            │                            │                  │
├──────────┼──────────────┼─────────┤
│八十九年一月三十日十│基隆市信義區○○○路東峰街口│安非他命一包（毛重│
│七時三十分許        │                            │０‧五公克）      │
├──────────┼──────────────┼─────────┤
│八十九年二月一日二十│基隆市○○路六十八號三樓住處│安非他命二包（毛重│
│時許                │                            │一‧八公克）      │
└──────────┴──────────────┴─────────┘
附錄論罪法條
毒品危害防制條例第十條第二項：
施用第二級毒品者，處三年以下有期徒刑。


司法院資訊處製作；財團法人民間司法改革基金會備份。
